【裁判字號】    95,抗,317
【裁判日期】    950425
【裁判案由】    假扣押
【裁判全文】
臺灣高等法院民事裁定                   95年度抗字第317號
抗  告  人  丙○○
代  理  人  甲  ○
相  對  人  乙○○
上列當事人間假扣押事件，抗告人對於中華民國95年1月27日台
灣台北地方法院95年度裁全字第1467號所為裁定提起抗告，本院
裁定如下：
    主  文
原裁定廢棄。
相對人在原法院之聲請駁回。
聲請及抗告訴訟費用由相對人負擔。
    理  由
一、抗告意旨略以：相對人聲請假扣押，依法就其具有債權，應
    予釋明。惟本件相對人所釋明之依據為不動產買賣契約書，
    但該買賣契約書根本沒有抗告人之簽名或蓋章，即令從表面
    上看也無買賣契約之存在，其釋明具有重大且明顯之瑕疵而
    無理由，原審竟予准許假扣押，顯非合法，為此提起抗告等
    語。
二、按聲請假扣押，應就其請求及假扣押之原因釋明之，民事訴
    訟法第526條第1項著有規定。所謂釋明，乃提出能即時調查
    之證據使法院信其主張之事實為真實者也。債權人之本案債
    權是否確實存在，於保全程序法院固不得為實體上之審認，
    惟仍應從形式上審查，如認其請求並非正當，縱債權人願供
    擔保，亦難認足補釋明之欠缺，其聲請自屬不能准許。最高
    法院79年度台抗字第210號、93年度台抗字第323號裁判亦採
    此見可資參照。
三、相對人於原審固具狀主張：「債務人（即抗告人）與聲請人
    （即相對人）有台北市○○區○○段1小段1077地號之買賣
    契約行為，已言妥買價金新台幣800萬元正，債務人為共同
    共有（占1/5）為新台幣160萬元正，有合約可憑。近聞債務
    人正將該筆土地以高於800萬元之價金售與他人，恐該筆土
    地有一地二賣之情況，致日後有買賣合約難以履行或賠償聲
    請人之虞。聲請人為保全強制執行，原（應為「願」之誤）
    提供擔保以代釋明，依民事訴訟法第522條規定，聲請貴院
    裁定如請求事項所示。假扣押之標地為：台北市○○區○○
    段1小段1077地號，丙○○土地持分公同共有。」，並提出
    土地登記謄本、不動產買賣契約書、存證信函以為釋明（見
    原審卷第4至17頁）。惟查卷附不動產買賣契約書上均無抗
    告人之簽名或印文，自形式觀之，顯無從認兩造有買賣契約
    之存在。而土地登記謄本僅足證明抗告人為共有人之一，至
    存證信函上寄件人欄蓋有訴外人「林立岡」之印文，抗告人
    復否認曾授權林立岡代為處理買賣事宜，該存證信函顯無足
    佐證買賣契約之成立。是相對人所提證據資料，從形式上審
    查，難認其請求正當，揆諸前揭說明，雖相對人願供擔保，
    亦不足補釋明之欠缺，其假扣押之聲請，於法未合，應予駁
    回。原審未察，遽予准許，洵有未洽。抗告意旨指摘原裁定
    不當，為有理由，應由本院予以廢棄，並另諭知如主文第二
    項所示。
四、據上論結，本件抗告為有理由，依民事訴訟法第492條、第
    95條、第78條，裁定如主文。
中    華    民    國    95    年    4     月    25    日
                  民事第一庭審判長法  官  張耀彩
                                  法  官  林金吾
                                  法  官  盧彥如
正本係照原本作成。
本裁定除以適用法規顯有錯誤為理由，並經本院許可外，不得再
抗告。如提起再抗告，應於收受後10日內委任律師為訴訟代理人
向本院提出再抗告狀。並繳納再抗告費新台幣１千元。
中    華    民    國    95    年    4     月    28    日
                                  書記官  鄭兆璋


司法院資訊處製作；財團法人民間司法改革基金會備份。
